【裁判字號】    97,易緝,53
【裁判日期】    980227
【裁判案由】    詐欺
【裁判全文】
臺灣士林地方法院刑事判決              97年度易緝字第53號
公  訴  人  臺灣士林地方法院檢察署檢察官
被      告  乙○○
選任辯護人  葉大慧律師
上列被告因詐欺案件，經檢察官提起公訴（96年度偵續字第150號）
，被告於本院準備程序中就被訴之事實為有罪之陳述，經本院合
議庭裁定改由受命法官獨任依簡式審判程序審理並判決如下：
    主  文
乙○○意圖為自己不法之所有，以詐術使人將本人之物交付，處
有期徒刑月，如易科罰金以銀元佰元即新台幣玖佰元折算壹
日。減為有期徒刑壹月又拾伍日，如易科罰金以銀元佰元即新
台幣玖佰元折算壹日。
    事  實
一、乙○○係設臺北市○○○路○段35號6樓「富仁國際企業股份
    有限公司」（下稱富仁公司）之實際負責人，明知富仁公司
    與中央投資股份有限公司（下稱中投公司）於民國89年1 月
    19日就中投公司所有坐落臺中市○區○村段185 號地號等38
    筆土地（下稱系爭土地）所簽訂開發經營大型購物及育樂中
    心之合作協議書，依照該合作協議書第1 條第3 項、第8 條
    第2 項，富仁公司應於簽約後3 個月內，即89年4 月18日以
    前，就上開標的物完成變更為商業區之公告，倘無法完成公
    告，合作協議書即失效，亦明知該合作協議已因富仁公司未
    於委任期間完成公告為商業區而不生效力，且中投公司已於
    89年10月11日及89年11月10日發函富仁公司，強調中投公司
    與富仁公司自89年4 月18日起，已無任何委任、合作關係或
    其他業務往來，富仁公司不得再進行該案相關業務，亦不得
    與其他第三人有所接洽，中投公司更不承認富仁公司所為行
    為之效力等情。竟仍意圖為自己不法之所有，隱瞞上開富仁
    公司已不得在系爭土地上開發之事實，於90年6 月間某日，
    透過不知情之左麗霞介紹與「銘上營造股份有限公司」（下
    稱銘上公司）當時之負責人丁○○認識後，向丁○○佯稱渠
    與負責國民黨財務之劉泰英熟識，且富仁公司已投資中投公
    司所有坐落在系爭土地之臺中育樂中心興建工程，該工程中
    之回饋市政府地下停車場（地下4 層）工程可交由銘上公司
    規劃設計及承建，惟在富仁公司支付銘上公司第1 筆預付工
    程款之前，銘上公司應先繳交履約保證金新臺幣（下同）
    300 萬元以取得承建權，且富仁公司會相對提供同額支票作
    為反擔保，使丁○○陷於錯誤，誤認富仁公司確實已與中投
    公司簽約取得該工程，而於90年7 月23日與乙○○在上址富
    仁公司辦公室內簽定工程草約，並交付發票人為丙○○，面
    額為300 萬元之即期支票予乙○○充作履約保證金，乙○○
    亦提供以其本人為發票人之支票1 紙作為反擔保。嗣銘上公
    司於簽約後始發現富仁公司負責人為唐麗俐（另由檢察官為
    不起訴處分），遂聯絡乙○○，並再派員持工程草約至富仁
    公司，由唐麗俐在工程草約上補簽名，迨銘上公司交付予富
    仁公司之支票兌現後，銘上公司即要求簽訂正式工程承攬契
    約，未料乙○○與唐麗俐幾經拖延，且交付予銘上公司之支
    票又遭跳票，致銘上公司受有損害，經銘上公司催討後，乙
    ○○僅於91年4 月22日匯款30萬元予銘上公司負責人甲○○
    ，其餘之款項即未返還，且將富仁公司遷離臺北市○○○路
    ，嗣經銘上公司向臺中市政府函查，始知系爭土地並無回饋
    市政府地下停車場之工程，銘上公司至此始知受騙。
二、案經銘上公司告訴及臺北市政府警察局內湖分局報告臺灣士
    林地方法院檢察署檢察官偵查起訴。
    理  由
一、按簡式審判程序之證據調查，不受第159 條第1 項之限制，
    刑事訴訟法第273 條之2 定有明文，是依上開規定，於行簡
    式審判程序之案件，被告以外之人於審判外之陳述，除有其
    他不得作為證據之法定事由外，應認具有證據能力。查證人
    丁○○、左麗霞、江明鯤分別於警詢及檢察官偵查時之證述
    ，雖係被告以外之人於審判外之陳述，惟因本案採行簡式審
    判程序，復無其他不得做為證據之法定事由，揆諸首揭說明
    ，應認具有證據能力，合先敘明。
二、上揭犯罪事實，業據被告乙○○於本院審理時坦承不諱，核
    與證人即被害人銘上公司前代理人丁○○、證人左麗霞、江
    明鯤分別於警詢或檢察官偵查中所證述之情節相符，並有合
    作協議書、中投公司89年10月11日89央投事四字第8900882
    號函及89年11月10日89央投事四字第8900977 號函各1 份、
    臺中市政府92年6 月18日府交停字第0920087013號函1 份、
    工程草約及其附件土地登記謄本、地籍圖1 份、發票人乙○
    ○，付款人第一商業銀行，發票日90年11月23日，票面金額
    300 萬元之支票及退票理由單影本各1 份附於偵查卷可稽，
    足認被告之自白與事實相符，被告犯行堪以認定。
三、查被告行為後，刑法於94年2 月2 日修正公布，95年7 月1
    日施行，並修正第2 條（新舊法之比較適用）、第41條（易
    科罰金）、第33條第5 款（罰金刑）等規定。其中刑法第2
    條係規範行為後法律變更所生新舊法律比較適用之準據法，
    是刑法第2 條本身雖經修正，但該條文既屬適用法律之準據
    法，本身尚無比較新舊法之問題，應逕適用裁判時即修正後
    刑法第2 條規定以決定適用之刑罰法律，先予敘明。再者，
  (1)行為後法律有變更者，適用行為時之法律。但行為後之法律
    有利於行為人者，適用最有利於行為人之法律，修正後刑法
    第2 條第1 項定有明文。又比較時應就罪刑有關之共犯、未
    遂犯、想像競合犯、牽連犯、連續犯、結合犯，以及累犯加
    重、自首減輕暨其他法定加減（如身分加減）與加減例等一
    切規定，綜其全部罪刑之結果而為比較。再從刑附屬於主刑
    ，除法律有特別規定者外，依主刑所適用之法律（最高法院
    95年第8 次刑事庭會議決議參照）。
  (2)修正前刑法第41條第1 項前段規定：「犯最重本刑為五年以
    下有期徒刑以下之刑之罪，而受六個月以下有期徒刑或拘役
    之宣告，因身體、教育、職業、家庭之關係或其他正當事由
    ，執行顯有困難者，得以1 元以上3 元以下折算1 日，易科
    罰金。」，而被告行為時之易科罰金折算標準，依95年7 月
    1 日修正條文施行前罰金罰鍰提高標準條例第2 條前段之規
    定（該條業經總統於95年5 月17日公布刪除，並自95年7 月
    1 日失效），就其原定數額提高為100 倍折算1 日，則被告
    行為時之易科罰金折算標準，應以銀元100 元至300 元折算
    1 日，經折算為新臺幣後，係以新臺幣300 元至900 元折算
    為1 日；惟修正後之刑法第41條第1 項前段則規定：「犯最
    重本刑為5 年以下有期徒刑以下之刑之罪，而受6 個月以下
    有期徒刑或拘役之宣告者，得以新臺幣1,000 元、2,000 元
    或3,000 元折算1 日，易科罰金。」，比較修正前後之易科
    罰金折算標準，以適用修正前刑法第41條第1 項前段及修正
    前罰金罰鍰提高標準條例第2 條之規定較有利於被告。
  (3)罰金刑部分，刑法分則編各罪所定罰金刑之貨幣單位原為銀
    元，修正前刑法第33條第5 款規定：「罰金：1 元（銀元）
    以上。」，而依罰金罰鍰提高標準條例規定，就72年6 月26
    日前修正之刑法部分條文罰金數額提高2 至10倍，其後修正
    者則不提高倍數，並依現行法規所定貨幣單位折算新臺幣條
    例規定，以銀元1 元折算新臺幣3 元；修正後刑法第33條第
    5 款規定：「罰金：新臺幣1,000 元以上，以百元計算之。
    」，刑法第33條第5 款所定罰金貨幣單位經修正為新臺幣後
    ，刑法分則各罪所定罰金刑之貨幣單位亦應配合修正為新臺
    幣，為使刑法分則編各罪所定罰金之最高數額與刑法修正前
    趨於一致，乃增訂刑法施行法第1 條之1 ：「中華民國94年
    1 月7 日刑法修正施行後，刑法分則編所定罰金之貨幣單位
    為新臺幣。94年1 月7 日刑法修正時，刑法分則編未修正之
    條文定有罰金者，自94年1 月7 日刑法修正施行後，就其所
    定數額提高為30倍。但72年6 月26日至94年1 月7 日新增或
    修正之條文，就其所定數額提高為3 倍。」；從而，刑法分
    則編各罪所定罰金刑之最高數額，於上開規定修正後並無不
    同，惟修正後刑法第33條第5 款所定罰金刑最低數額，較之
    修正前提高，自以修正前刑法第33條第5 款規定有利於被告
    。
  (4)綜上，本件經綜合觀察全部罪刑比較之結果，依修正後刑法
    第2 條第1 項前段規定，應適用修正前刑法第41條第1 項前
    段、第33條第5 款之規定。
四、核被告乙○○所為係犯刑法第339 條第1 項之詐欺取財罪。
    爰審酌被告犯罪之動機、手段、生活狀況、智識程度及犯後
    坦承犯行並已與被害人銘上公司達成和解，已償還160 萬元
    ，餘款110 萬元則按月分期償還，被害人代理人並表示原諒
    之情及參酌公訴人求處有期徒刑3 月等一切情狀，量處如主
    文所示之刑，並依上述規定諭知易科罰金之折算標準，以示
    懲儆。又被告為本件犯罪時間係在96年4 月24日以前，所犯
    之罪，合於減刑條件，且亦無該條例第5 條不減刑之例外規
    定（被告係於減刑條例96年7 月16日施行後之97年5 月1 日
    始經通緝），應依中華民國96年罪犯減刑條例第2 條第1項
    第3 款予以減輕其宣告刑二分之一，併諭知易科罰金之折算
    標準。
五、又臺灣台北地方法院檢察署檢察官移送併案意旨雖以：乙○
    ○明知健華營造有限公司（下稱健華公司）之財務狀況不佳
    ，其於民國89年4 月間，欲向中華商業銀行股份有限公司（
    下稱中華商銀）申貸1 億元之短期借款，其中3300萬元部分
    係短期擔保放款，由健華公司簽發同額支票，另6700萬元部
    分係短期信用貸款，約定由李鈺堂提供債信良好之第3 人所
    背書之支票為擔保。詎乙○○意圖為健華公司不法所有，
    竟以偽造中央投資股份有限公司（下稱央投公司）之印章，
    蓋用於富仁公司乙○○所簽發，以華南銀行西湖分行為付款
    人，面額分別為2000萬元、2000萬元及3000萬之3 張支票（
    發票日均為89年8 月10日，票號分別為：SB0000000 號、
    SB0000000 號及SB0000000 號）背面，而為虛偽之背書，再
    由不知情之李鈺堂及楊致（另案為不起訴處分）擔任連帶保
    證人，致中華商銀陷於錯誤，分別於89年4 月21日及4 月
    24日，先後將3000萬元、3700萬元匯入健華公司在中華商銀
    南京東路分行所設帳號為000000000000之帳戶，同年4 月24
    日再將3300萬元匯入健華公司在同一分行另一帳號為000000
    000000之帳戶。嗣經中華商銀以電話向央投公司查證時，始
    知央投公司並未在富仁公司所簽發之前開支票上背書擔保，
    致生損害於中華商銀及央投公司，且健華公司自89年8 月9
    日起即不再繳息，而前開3 張支票經屆期提示，亦均因存款
    不足而遭退票，中華商銀始知受騙等情。惟查檢察官移送之
    併案被告所犯詐欺罪之時間為89年4 月間，與本案犯詐欺罪
    之時間90年7 月23日，2 次犯罪之時間相距達1 年4 月，顯
    非基於概括犯意所為，自無連續犯之裁判上ㄧ罪關係，本院
    不能併予審理，應退由檢察官另行處理，附此敘明。
據上論斷，應依刑事訴訟法第273 條之1 第1 項、第299 條第1
項前段，修正後刑法第2 條第1 項前段、刑法第339 條第1 項、
修正前刑法第41條第1 項前段，修正前罰金罰鍰提高標準條例第
2 條，現行法規所定貨幣單位折算新臺幣條例第2 條，刑法施行
法第1 條之1 ，中華民國96年罪犯減刑條例第2 條第1 項第3 款
、第7 條，判決如主文。
本案經檢察官翁偉倫到庭執行職務。
中    華    民    國    98    年    2     月    27    日
                  刑事第一庭法  官  賴邦元
以上正本證明與原本無異。
如不服本判決應於收受判決後10日內向本院提出上訴書狀，並應
應敘述具體理由。其未敘述上訴理由者，應於上訴期間屆滿後20
日內向本院補提理由書(均須按他造當事人之人數附繕本)「切勿
逕送上級法院」。
                            書記官  游育慈
中    華    民    國    98    年    2     月    27    日
附錄本案論罪科刑法條之依據：
中華民國刑法第339條
（普通詐欺罪）
意圖為自己或第三人不法之所有，以詐術使人將本人或第三人之
物交付者，處5 年以下有期徒刑、拘役或科或併科1 千元以下罰
金。
以前項方法得財產上不法之利益或使第三人得之者，亦同。
前二項之未遂犯罰之。


司法院資訊處製作；財團法人民間司法改革基金會備份。
